【裁判字號】    90,簡上,12
【裁判日期】    900115
【裁判案由】    違反著作權法
【裁判全文】
臺灣基隆地方法院刑事判決                            九十年度簡上字第一二號
    上  訴  人  甲○○
    即  被  告
    選任辯護人  陳英鳳
                柯士斌
右上訴人即被告因違反著作權法案件，不服本院基隆簡易庭八十九年度基簡字第九六
五號，中華民國九十年一月十五日第一審簡易判決（聲請案號：臺灣基隆地方法院檢
察署八十九年度偵字第三二二七號），提起上訴，本院合議庭判決如左：
    主  文
上訴駁回。
    事實及理由
一、本案經本院審理結果，認原審簡易判決以被告係違反著作權法第八十七條第二款
    之規定，依同法第九十三條第三款判處被告有期徒刑三月，併科罰金新台幣（下
    同）一萬元，有期徒刑如易科罰金，罰金如易服勞役均以銀元三百元即新台幣九
    百元折算一日，並緩刑二年，其認事用法及量刑均無不當，應予維持，並引用原
    審簡易判決書所記載之事實、證據及理由。
二、上訴人即被告甲○○之上訴意旨雖辯稱：渠於台灣基隆地方法院檢察署檢察官偵
    查被告范陳玉惠違反著作權法一案（八十八年度偵字第五八一九號）中，因檢察
    官僅提示未經開拆之光碟片外包裝，致其未能得知內容物而承認係其交付給范陳
    玉惠。然於民國八十九年十月十八日偵查庭時，檢察官當庭開拆該扣案光碟片，
    伊始發覺並非渠所交付之物，而曾向檢察官辯白。又范陳玉惠於歷次庭訊時，均
    稱該光碟片乃被告無償贈送，足見本案亦無意圖營利而交付之行為，范女復無任
    何向不特定人為散布或陳列之行為，被告既無犯罪行為，原審判處被告有期徒刑
    三月，併科罰金新台幣一萬元，顯非適法云云。經查：
    （一）被告係設於基隆市信義區○○○路二之三十九號「進成電器行」負責人，
          曾於八十九年四月間，以一萬五千元之價格，出售「金霸ＳＵＰＥＲ  Ｋ
          ＡＲＡＯＫＥ」伴唱機一台予設於基隆市○○路一九八號之「旭發行」負
          責人范陳玉惠（范陳玉惠另案由本院基隆簡易庭以八十九年度基簡字第八
          一六號判決確定）。被告明知其所有，其中收錄如附表所示「呼喚」（起
          訴書附表誤繕為「雲中岳」）等二十五首歌曲之影音光碟片，為摩那園唱
          片有限公司（下稱摩那園公司）就各該歌曲享有著作財產權，該光碟片係
        侵害摩那園公司著作權之物，竟基於散布之意圖，將該光碟片隨同出售之
          伴唱機，附贈給范陳玉惠而散布之等情，業據被告於檢察官偵查范陳玉惠
          涉嫌違反著作權法一案中陳明無誤（見八十八年度偵字第五八一九號偵查
          卷八十九年七月十一日、七月二十八日訊問筆錄）。而范陳玉惠於警訊及
          偵查中亦供稱：「（查扣之光碟一片及歌曲目錄表三張）是我向甲○○購
          進一部金霸ＶＣＤ光碟機時所附送的，每台附贈一片及一本點歌簿。該光
          碟片是我販售金霸ＶＣＤ光碟機時附送給客人的。我不知道有沒有授權，
          但是甲○○有告訴我，該光碟片是不合法的，不可以播放給客人看。」「
          我是買ＶＣＤ播放機，是向甲○○購買的，是在八十八年進貨一台，尚未
          出售。扣案光碟片及目錄表是甲○○送給我的，在夜間可做消遣，不在店
          面播放，打烊以後供自己消遣，而且該處也是住家，但都沒有用過。」各
          等語（見同上偵查卷警訊筆錄及八十九年五月二十三日訊問筆錄），其供
          詞與被告所陳相符，並經告訴代理人向家真、黃偉宗指陳明確，且有在范
          陳玉惠所經營之「旭發行」店內所查獲之光碟片一片、目錄表三張扣於范
          陳玉惠被訴違反著作權法（八十九年度基簡字第八一六號）案內足憑。又
          扣案光碟片內收錄如附表所示「呼喚」等二十五首歌曲，告訴人就之享有
          著作權，亦有內政部著作權登記簿謄本、內政部著作權執照等影本在卷可
          稽。
    （二）被告辯稱其在范陳玉惠案內雖承認扣案光碟片係其隨同光碟機附贈給范陳
          玉惠，然檢察官於八十九年十月十八日當庭開拆時，伊始發現該光碟片並
          非伊原先贈送給范陳玉惠之物云云。經本院向台灣基隆地方法院檢察署調
          取扣案光碟片結果，扣案之光碟片及目錄表均已沒收銷燬，有處分命令一
          紙附卷可證而無從勘驗。然查，范陳玉惠迭次於警訊、偵查中均供稱該光
          碟片係被告隨同購買之金霸光碟伴唱機所附贈，已如上述。范陳玉惠於收
          受光碟片後，並無刻意換用其他外包裝並重新封緘之必要，是被告此部分
          之辯詞，並非可採。
    （三）被告辯稱其連同販售之伴唱機交付范陳玉惠之光碟片，係松樺企業股份有
          限公司（下稱松樺公司）出具授權證明書之光碟片。然被告所提出之授權
          證明書，其上所載之ＣＤ  ＫＡＲＡＯＫＥ錄音著作，係隨同松樺公司所
          販售之「光碟大帝」影音光碟放映機而搭售，與被告售予范陳玉惠之金霸
          伴唱機並非相同。縱上開授權證明書所記載之授權事項為真實，亦不足以
          證明被告附送給范陳玉惠之光碟片，為經合法授權之著作重製物，亦經原
          審於判決中明白指明。
    （四）另被告所辯前述光碟片係無償贈送給范陳玉惠，被告並無意圖營利而交付
          之行為云云。惟按著作權法第八十七條第二款之規定，行為人如明知為侵
          害著作權之物而散布，即足以成立同法第九十三條第三款之罪名，非以意
          圖營利而交付為限。本件被告明知其所有之光碟片內，收錄有他人享有著
          作權之歌曲，為侵害他人著作權之物，仍隨同販售之光碟伴唱機附贈給買
          受人而散布，自係侵害他人之著作權無疑。
    綜據上述，被告犯罪之事證明確，其犯行應堪認定。
三、被告明知為侵害著作權之物而散布，原審簡易判決以被告違反著作權法第八十七
    條第二款之規定，依同法第九十三條第三款判處被告有期徒刑三月，併科罰金新
    台幣一萬元，並諭知易科罰金及易服勞役之折算標準，同時宣告緩刑二年，其認
    事用法並無違誤，量刑亦屬恰當，應予維持，上訴人上訴否認犯罪，指摘原審簡
    易判決不當，為無理由，應予駁回。
據上論斷，應依刑事訴訟法第四百五十五條之一第三項、第三百六十八條，判決如主
文。
本案經檢察官周慶華到庭執行職務。
中      華      民      國    九十    年        五      月    十六      日
                                    臺灣基隆地方法院刑事第三庭
                                          審判長法  官  林火炎
                                                法  官  姚貴美
                                                法  官  陳培仁
右正本證明與原本無異。
本件判決不得上訴。
                                                書記官  施鴻均
中      華      民      國    九十    年        五      月    二十一    日


司法院資訊處製作；財團法人民間司法改革基金會備份。
